【裁判字號】    90,交訴,63
【裁判日期】    900831
【裁判案由】    公共危險等
【裁判全文】
臺灣板橋地方法院刑事判決                            九十年度交訴字第六三號
    公  訴  人  臺灣板橋地方法院檢察署檢察官
    被      告  甲○○
右列被告因公共危險等案件，經檢察官提起公訴（九十年度偵字第四八一三號），本
院判決如左：
    主  文
甲○○從事業務之人，因業務上之過失傷害人，累犯，處有期徒刑參月。又駕駛動力
交通工具肇事，致人受傷而逃逸，累犯，處有期徒刑柒月。應執行有期徒刑玖月。
    事  實
一、甲○○曾因侵占案件，於民國八十四年六月二十七日，經本院以八十四年度易緝
    字第一四六號判處有期徒刑六月，於八十四年九月十九日，經臺灣高等法院以八
    十四年度上易字第四四一七號判決上訴駁回而告確定，嗣於八十五年五月十八日
    縮刑期滿而執行完畢。其係址設臺北市○○街二一巷六二號玉欣彩藝有限公司之
    送貨員，平日以駕駛車牌號碼ＧＭ－四○五五號自用小貨車送貨，係以駕駛為業
    務之人，於九十年一月八日上午十時二十分許，駕駛上開自用小貨車，沿臺北縣
    樹林市○○路○段由樹林往三峽方向行駛，行至該路段與同市○○路○段一○一
    巷之無號誌交岔路口欲左轉佳園路三段一○一巷時，本應注意汽車行駛至交岔路
    口時，轉彎車應讓直行車先行，且汽車行駛時，駕駛人應注意車前狀況，並隨時
    採取必要之安全措施，而依當時為晴天、日間自然光線、路面乾燥無缺陷無障礙
    物、視線良好等情況，並非不能注意，其竟疏於注意，於行駛至前開交岔路口時
    ，即貿然左轉而未暫停讓直行車先行，且疏於注意車前狀況，適有騎乘車號ＢＶ
    Ｚ－四五五號輕型機車之乙○○，由對向直行樹林市○○路○段，以超過當地速
    限每小時四十公里之速度行駛，且疏未注意行經無號誌之交岔路口，應減速慢行
    ，作隨時停車之準備，復疏未注意車前狀況，並隨時採取必要之安全措施，致該
    自用小貨車右前側車門撞擊機車車頭，機車因而倒地，使乙○○受有胸部挫傷之
    傷害。甲○○肇事後，明知汽車駕駛人駕駛汽車肇事致人受傷或死亡，應即採取
    救護或其他必要之措施，並應向警察機關報告，不得駛離，竟未下車查看乙○○
    之受傷情形，即因畏責而另行起意駕車逃逸，幸為路經該處不詳姓名之聯結車司
    機目睹，並將車號記下，始循線查獲上情。
二、案經乙○○訴由臺北縣警察局樹林分局移送臺灣板橋地方法院檢察署檢察官偵查
    起訴。
    理  由
一、訊據被告甲○○固對於其係址設臺北市○○街二一巷六二號玉欣彩藝有限公司之
    送貨員，平日以駕駛車牌號碼ＧＭ－四○五五號自用小貨車送貨，於右揭時間，
    駕駛車號ＧＭ－四○五五號自用小貨車，沿臺北縣樹林市○○路○段由樹林往三
    峽方向行駛，嗣左轉同市○○路○段一○一巷等情直承不諱，惟矢口否認有何過
    失傷害人及肇事致人受傷而逃逸之犯行，並辯稱：伊左轉樹林市○○路○段一○
    一巷時，曾聽見「砰」一聲，惟伊認為係車上之貨物傾倒，故不以為意，而未停
    車查看，並非肇事逃逸，且告訴人應非遭伊駕駛之自用小貨車撞擊云云。惟查：
    右揭犯罪事實，業據告訴人乙○○指述綦詳，復有道路交通事故調查報告表乙份
    、照片八幀及目睹本件肇事經過之不詳姓名之聯結車司機於案發時記下肇事車輛
    車牌號碼，並交付告訴人之字據乙紙（附於本院證物袋內）附卷足稽，而該字據
    內所載之車牌號碼ＧＭ－四○五五號即係被告於九十年一月八日駕駛之右揭自用
    小貨車，則告訴人指述係被告駕駛該自用小貨車撞擊告訴人騎乘之機車，堪信為
    真。次按汽車行駛至交岔路口，轉彎車應讓直行車先行，且汽車駕駛人應注意車
    前狀況，並隨時採取必要之安全措施，道路交通安全規則第一百零二條第一項第
    六款、第九十四條第三項分別定有明文，被告係領有駕駛執照之人，就前開規定
    應知之甚詳，其於前揭時地駕駛汽車，自應遵守上開交通安全規定，且依卷附現
    場照片及道路交通事故調查報告表所示：肇事地點樹林市○○路○段與同段一○
    一巷巷口為無號誌交叉路口，當時情況為晴天、日間自然光線、路面乾燥無缺陷
    無障礙物、視線良好，依其狀況，並無不能注意之情事，又非不能注意，況觀諸
    被告於本院調查中供承：當時伊欲左轉時，曾看見告訴人，當時約距離五十公尺
    等語（詳本院九十年六月七日補訊問筆錄），則被告於當時顯早已預見對向之告
    訴人欲直行之狀況，其準備左轉時自應暫停讓直行之告訴人先行，並注意告訴人
    機車行駛情況，以適時採取必要之按喇叭示警、減速煞車或閃避措施，避免告訴
    人機車未注意對向欲左轉之被告，惟其疏未注意於此仍貿然左轉，致撞擊告訴人
    機車，被告顯疏未注意上開關於交通安全之規定，而有過失至為明顯。至由告訴
    人於警偵訊及本院調查中供述：當時伊駕駛右述機車直行樹林市○○路○段，時
    速約五十公里至五十五公里，行至佳園路三段與同路一○一巷巷口時，被告突然
    從對向車道左轉，伊閃避不及，故撞擊該自用小貨車之右前側車門等語（詳偵查
    卷宗第五頁反面、第二三頁反面、本院九十年六月七日訊問筆錄），則告訴人以
    超過當地速限每小時四十公里之速度騎乘機車，且疏未注意行經無號誌之交岔路
    口，應減速慢行，作隨時停車之準備，復疏未注意車前狀況，並隨時採取必要之
    安全措施，仍貿然直行致與被告駕駛之自用小貨車發生碰撞，其於本件車禍發生
    原因雖亦有過失，惟仍無礙於被告過失犯行之認定。而告訴人受有如事實欄所載
    之傷害，亦有財團法人恩主公醫院出具之乙種診斷證明書乙紙附卷可證，告訴人
    所受傷害與被告過失行為間顯有相當因果關係。至告訴人雖另指述被告左轉時未
    顯示方向燈云云，惟此為被告所否認，本院復查無其他證據足資證明被告左轉時
    確未顯示方向燈，從而，此部分自不能為不利於被告之認定，附此敘明。而本件
    車禍發生之撞擊點乃被告自用小貨車右前側車門及告訴人機車車頭，且告訴人機
    車車頭並已破損，有前述照片可參，實難想像於如此力量之撞擊下，被告猶渾然
    不知而仍前行？再被告於撞擊告訴人後，未觀看後視鏡，亦未下車查看，為被告
    所是承（詳偵查卷宗第三○頁反面、本院九十年六月七日訊問筆錄），倘被告前
    開辯解為真，則其於懷疑運送之貨物傾倒之際，焉有未觀看後視鏡或未下車查看
    即輕率將車輛駛離之理？足見被告就其駕駛之自用小貨車撞擊告訴人騎乘之機車
    而肇事乙節，應已知悉。末按汽車駕駛人，駕駛汽車肇事致人受傷，應即採取救
    護或其他必要措施，並向警察機關報告，不得駛離；違者吊扣其駕照三個月至六
    個月；逃逸者吊銷駕駛執照，惟有無人傷亡時，始須儘速將車輛移置路邊，以免
    妨礙交通，道路交通管理處罰條例第六十二條第一項、第二項分別定有明文，被
    告係領有駕駛執照之人，業如前述，其對關於上開肇事者義務之規定，當知之甚
    明，然其仍於知悉肇事後，未停車並採取適當之救護及必要措施即迅速將車駛離
    ，益見其顯有逃逸之意圖及逃逸之情無訛。綜上，本件事證明確，被告犯行堪以
    認定，應依法論科。
二、查被告係址設臺北市○○街二一巷六二號玉欣彩藝有限公司之送貨員，平日以駕
    駛車牌號碼ＧＭ－四○五五號自用小貨車送貨，係以駕駛為業務之人，核其所為
    ，係犯刑法第二百八十四條第二項前段之從事業務之人，因業務上之過失傷害人
    罪及同法第一百八十五條之四之駕駛動力交通工具肇事，致人受傷而逃逸罪。其
    所犯上開二罪，犯意各別，行為互殊，應分論併罰。再其曾因侵占案件，於八十
    四年六月二十七日，經本院以八十四年度易緝字第一四六號判處有期徒刑六月，
    於八十四年九月十九日，經臺灣高等法院以八十四年度上易字第四四一七號判決
    上訴駁回而告確定，嗣於八十五年五月十八日縮刑期滿而執行完畢，有卷附之臺
    灣高等法院檢察署刑案紀錄簡覆表乙紙可佐，其於受有期徒刑執行完畢，五年內
    再犯有期徒刑以上刑之本罪，為累犯，應依刑法第四十七條之規定加重其刑。爰
    審酌被告否認犯行之犯後態度，迄未與告訴人達成和解，其與告訴人之過失程度
    ，告訴人所受之傷勢，致告訴人受傷後，未採取救護或其他必要之措施，反肇事
    逃逸，暨其犯罪之動機、目的、手段等一切情狀，分別量處如主文所示之刑，並
    定其應執行之刑，以示懲儆。
據上論斷，應依刑事訴訟法第二百九十九條第一項前段，刑法第二百八十四條第二項
前段、第一百八十五條之四、第四十七條、第五十一條第五款，罰金罰鍰提高標準條
例第一條前段，判決如主文。
本案經檢察官楊仲農到庭執行職務。
中      華      民      國      九十      年      八    月    三十一    日
                                  臺灣板橋地方法院交通法庭
                                      法  官  游  秀  雯
右正本證明與原本無異。
如不服本判決，應於判決送達後十日內，向本院提出上訴狀。
                                      書記官  卓  聖  智
中      華      民      國      九十      年      九    月      四      日
附錄本案論罪科刑法條全文：
刑法第二百八十四條
因過失傷害人者，處六月以下有期徒刑、拘役或五百元以下罰金，致重傷者，處一年
以下有期徒刑、拘役或五百元以下罰金。
從事業務之人，因業務上之過失傷害人者，處一年以下有期徒刑、拘役或一千元以下
罰金，致重傷者，處三年以下有期徒刑、拘役或二千元以下罰金。
刑法第一百八十五條之四
駕駛動力交通工具肇事，致人死傷而逃逸者，處六月以上五年以下有期徒刑。


司法院資訊處製作；財團法人民間司法改革基金會備份。
